臺灣板橋地方法院交通事件裁定　　　 100年度交聲字第1747號
原處分機關　交通部公路總局臺北區監理所板橋監理站
異　議　人
即受處分人　陳玉鳳
上列異議人即受處分人因違反道路交通管理處罰條例案件，對於
交通部公路總局臺北區監理所於板橋監理站中華民國100 年5 月
23日所為之板監裁字第裁41-C00000000號裁決處分，聲明異議，
本院裁定如下：
    主  文
異議駁回。
    理  由
一、原處分意旨略以：異議人即受處分人陳玉鳳於民國100 年4
    月7 日10時30分許，駕駛車牌號碼P36-338 號普通重型機車
    （下稱本件機車），行經新北市○○區○○街與互助街口（
    下稱本件路口），經新北市政府警察局海山分局新海派出所
    警員李俊鋒以「闖紅燈（互助街直行）」之事由當場攔停掣
    單舉發，嗣經原處分機關查證認有「駕車行經有燈光號誌管
    制之交岔路口闖紅燈」之違規事實，爰依道路交通管理處罰
    條例第53條第1 項、第63條第1 項之規定，裁處受處分人罰
    鍰新臺幣（下同）1 千8 百元，並記違規點數3 點等語。
二、異議意旨略以：異議人是在陽明街上的安慶診所看病出來，
    於陽明街直行綠燈時左轉走互助街，異議人當時有看到有兩
    名警員在陽明街上的新埔國小側門查車牌，因此不可能闖紅
    燈，警員是誤看其闖紅燈，為此提出聲明異議，請求撤銷原
    處分云云。
三、按汽車駕駛人，行經有燈光號誌管制之交岔路口闖紅燈者，
    處1 千8 百元以上5 千4 百元以下罰鍰，併計違規點數3 點
    ，道路交通管理處罰條例第53條第1 項、第63條第1 項第3
    款定有明文。而所謂「汽車」者，係指在道路上不依軌道或
    電力架線而以原動機行駛之車輛（包括機器腳踏車），同條
    例第92條第1 項規定所授權訂立之道路交通安全規則第2 條
    第1 項第1 款規定甚明。是以機器腳踏車駕駛人如有闖紅燈
    之違規行為，當有上開處罰規定之適用。
四、經查：
  (一)異議人於上揭時、地駕駛本件機車，經舉發單位警員李俊鋒
    以「闖紅燈（互助街直行）」之事由當場攔停掣單舉發，嗣
    經原處分機關查證認有「駕車行經有燈光號誌管制之交岔路
    口闖紅燈」之違規事實，爰依道路交通管理處罰條例第53條
    第1 項、第63條第1 項第3 款（裁決書漏載第3 款）之規定
    ，裁處受處分人罰鍰1 千8 百元，並記違規點數3 點等情，
    有舉發單位100 年4 月7 日北警交字第C00000000 號舉發違
    反道路交通管理事件通知單、原處分機關100 年5 月23日板
    監裁字第裁41-C00000000號違反道路交通管理事件裁決書各
    1 份在卷可稽，而異議人對於上開時、地駕駛本件機車行經
    本件路口，亦不爭執，此部分事實堪先認定。從而，本件之
    爭執點在於異議人駕駛本件機車通過本件路口時，是否有前
    述闖越互助街方向紅燈號誌之違規行為，應予指明。
  (二)證人即本件舉發警員李俊鋒於本院訊問時證稱：當時其是定
    點於陽明街上安慶診所對面的新埔國小側門實施交通稽查，
    看本件路口有無違規情形，其所在位置與本件路口距離不到
    10公尺，看到異議人騎乘本件機車由東往西沿互助街往新海
    路方向通過互助街與陽明街之T 字路口，當時互助街的燈號
    為紅燈號誌，顯示正常，其當時是直接目視異議人跨越互助
    街之停止線，確定當時異議人不是從陽明街左轉互助街，而
    是從互助街直接直行通過本件路口，所以其在異議人通過本
    件路口後，在互助街上攔停異議人等語（參本院卷第16頁反
    面至17頁、第31頁反面之訊問筆錄）。本院審酌證人李俊鋒
    上開證述內容，已就異議人違規情節及舉發經過證述綦詳，
    核與卷附本件路口周遭路段電子地圖1 紙所示內容大致相符
    ，考量案發時證人李俊鋒身在距離本件路口甚短距離定點執
    行交通稽查勤務，勤務內容為察看本件路口有無交通違規情
    事，則其對本件路口人車往來動向之觀察程度，自較一般人
    更為專注，且案發時間係白晝，亦無下雨等不利目視觀察之
    情形，又證人李俊峰於發現異議人違規闖越互助街紅燈號誌
    之後，旋即騎車自後追上並攔停舉發，足徵證人李俊鋒所為
    本件舉發異議人違規事項，應無錯認、誤判之虞，再參以證
    人李俊鋒於本院訊問時已具結擔保其證言之真實性，其針對
    執行勤務過程中偶然發生之本件交通違規情事，衡情當無甘
    冒涉犯偽證罪之風險，蓄意虛構違規事實，設詞誣攀異議人
    之動機或必要，故其證述情節應堪採信屬實。
  (三)經本院就證人李俊峰提出之案發時本件路口監視錄影畫面之
    光碟實施勘驗，發現光碟內含二個檔案，第一個檔案為面對
    陽明街之路口監視器畫面之錄影檔案，第二個檔案為面對互
    助街之路口監視器畫面之錄影檔案，勘驗結果如下：依第一
    個檔案內容顯示：1.100 年4 月7 日（以下均為同日）10時
    27分33秒許，頭戴銀色半罩式安全帽，身著黑色上衣之女子
    （即異議人）騎乘機車出現於畫面左上角即陽明街上，停止
    處已超越該路口停止線，該車的左方另有一輛計程車及三部
    機車停止於停止線後方，其中一輛機車為二人共乘，以前開
    車輛均停止於停止線前後的情況來看，陽明街當時應係紅燈
    號誌。2.10時27分39秒許，上開頭戴銀色半罩式安全帽，身
    著黑色上衣之女子（即異議人）騎車於陽明街上停等路口紅
    綠燈號誌。於10時28分1 秒許，上開頭戴銀色半罩式安全帽
    ，身著黑色上衣之女子（即異議人）騎車右轉進入互助街；
    第二個檔案內容顯示：1.10時28分2 秒許，頭戴銀色半罩式
    安全帽，身著黑色上衣，蓄過肩長捲髮之女子（即異議人）
    駕駛機車進入互助街。畫面顯示時間為10時28分28秒許，有
    一警員駕駛警用機車進入互助街，於畫面中停放於互助街上
    正進行吊掛作業之卡車前方將該名女子攔停。2.上開女子騎
    車進入互助街的過程中，互助街有一部自小客車在路口停止
    線附近停止，自上開女子遭警方攔停的時候還停在該處（參
    本院卷第30至31頁）。
  (四)異議人於本院訊問時自承前述勘驗結果所示頭戴銀色半罩式
    安全帽，身著黑色上衣，騎乘機車之女子均為其本人，且對
    勘驗結果沒有意見等語（參本院卷第30至31頁），惟仍執前
    詞置辯。關於本件路口為T 字路口，案發當時號誌之顯示正
    常之情，業據證人李俊峰證述明確，堪認陽明街上之燈光號
    誌由紅燈切換為綠燈時，互助街上之燈光號誌應已切換為紅
    燈，對照上開第一個檔案內容之勘驗結果可知，陽明街路口
    之燈光號誌由紅燈切換為綠燈時，異議人即騎乘本件機車右
    轉進入通往四維路方向之互助街，此時互助街之燈光號誌應
    已顯示為紅燈；又參照上開第二個檔案內容之勘驗結果可知
    ，異議人騎乘本件機車（通過本件路口）進入通往新海路方
    向之互助街，於遭受證人李俊鋒攔停舉發之過程中，互助街
    上另有一部自小客車在本件路口停止線附近並呈靜止狀態（
    朝向通往四維路方向），是綜觀前述本件路口燈光號誌切換
    之結果及前述自小客車停止於本件路口互助街停止線前之客
    觀事實，此時本件路口互助街方向之號誌應為紅燈，洵堪認
    定。
  (五)綜合證人李俊峰之證述情節及本院勘驗結果可知，異議人係
    於本件路口陽明街方向之燈光號誌切換為綠燈時，先行騎乘
    本件機車右轉駛入通往四維路方向之互助街，旋即因不明原
    因，捨棄原本行進之路線，轉而騎至互助街通往新海路方向
    之車道上，再由該車道闖越本件路口互助街方向之紅燈號誌
    ，最終駛入通往新海路方向之互助街，而構成闖越本件路口
    互助街方向紅燈號誌之違規行為，已甚昭然。異議人所為辯
    解，與上開事證彰顯之事實不符，不足為採。至於異議人所
    提安慶診所藥品明細及收據1 紙（參本院卷第10頁、第23頁
    ），以及陽明路上所停車輛及停車收費單照片共6 張等物，
    僅足證明異議人案發當日曾至安慶診所就診取藥，或是案發
    當日有照片所示車輛停在陽明街上之事實，核與異議人本件
    違規事實之認定無關，難以執為對異議人有利之認定，附為
    說明。
五、綜上所述，異議人確有本件闖越紅燈號誌之違規行為，原處
    分機關依首揭規定，裁罰受處分人罰鍰1 千8 百元，並記違
    規點數3 點，核無違誤或不當之處。本件異議為無理由，應
    予駁回。
據上論斷，應依道路交通管理處罰條例第87條第2 項，道路交通
事件處理辦法第18條，裁定如主文。
中    華    民    國   100    年    9     月    9     日
                  刑事第九庭  法  官  李俊彥
上列正本證明與原本無異。
如不服本裁定，應於裁定送達後5 日內敘明抗告理由，向本院提
出抗告狀。
                              書記官  林文達
中    華    民    國   100    年    9     月    9     日